臺灣臺北地方法院刑事判決　　　　九十四年度交訴字第八二號
　　公　訴　人　臺灣臺北地方法院檢察署檢察官
　　被　　　告　甲○○
　　　　　　　　乙○○
上列被告等因偽造文書等案件，經檢察官聲請簡易判決處刑（九
十四年度偵字第六六二八號），本院認不宜以簡易判決處刑，改
之陳述，裁定由受命法官獨任進行簡式審判程序審理後，判決如
下：
    主  文
甲○○從事業務之人，因業務上之過失傷害人，處拘役貳拾日，
如易科罰金，以參佰元折算壹日。又偽造署押，足以生損害於公
眾及他人，處有期徒刑參月，如易科罰金，以參佰元折算壹日；
扣案如附表所示之偽造署押均沒收。
乙○○意圖使犯人隱避而頂替，處拘役貳拾日，如易科罰金，以
參佰元折算壹日，緩刑貳年。
    事  實
一、甲○○係營業小客車駕駛，以駕駛營業小客車為其業務，而
    為從事駕駛業務之人，其於民國九十一年九月十二日上午零
    時四十分許，駕駛車牌號碼二Ｄ－二六五號營業用小客車，
    沿臺北市○○路由南往北方向行駛，迨行經該路與漢口街交
    岔口時，本應注意車輛行經路口時，駕駛人應遵守交通號誌
    並減速慢行，而依當時天候晴朗，視線良好，道路平坦，路
    面乾燥無缺陷，雖處夜晚但有照明等情觀之，並無不能注意
    之情事，竟疏未注意，貿然超速闖越紅燈，致撞擊對向車道
    ，沿中華路由北向南行駛欲左轉漢口街，由丙○○所駕駛車
    牌號碼九Ｎ－八三九三號自用小客車，丙○○因而受有左側
    肩胛骨旁急性肌肉挫傷之傷害。
二、又甲○○肇事後，意圖脫免刑責，竟基於偽造署押之犯意，
    向到場處理交通事故之員警表示未攜帶證件，而冒用其胞弟
    乙○○之姓名、年籍接受詢問，並在臺北市政府警察局交通
    事故談話紀錄表、酒精濃度測定表（未飲酒，測定值為零毫
    克）、道路交通事故調查報告表上，接續偽造如附表編號一
    至三號所示之「乙○○」署押，復接續於臺灣臺北地方法院
    檢察署九十二年九月二十六日、九十二年十月二十一日及九
    十三年四月五日偵查中，以「乙○○」之名義應訊，並偽造
    如附表編號四至六號所示之「乙○○」簽名，分別足生損害
    於司法警察於交通事件處理、檢察機關對於犯罪偵查之正確
    性及乙○○。
三、嗣乙○○於九十二年九月三日經檢察官傳喚到案後，明知自
    己並未有業務過失傷害之犯行，而係甲○○冒用其名義，竟
    因與甲○○有二親等旁系血親手足之情，起意頂替，而基於
    頂替之犯意，於接受檢察官之偵訊時，冀使甲○○能夠脫罪
    ，而坦承於上開時地與丙○○發生交通事故，而使甲○○隱
    避，旋再由甲○○於附表編號四至六號所示偵查庭中冒用乙○○名義應訊，惟因甲○○與丙○○商談賠償條件破裂，無
    法達成民事和解，始由乙○○於有偵查犯罪權限之公務員知
    悉上情前，主動於九十三年九月二十九日在臺灣臺北地方法
    院檢察署應訊時供承頂替情事，並接受裁判，始悉上情。
四、案經丙○○訴由臺北市政府警察局中正第一分局報告及臺灣
    臺北地方法院檢察署檢察官自動檢舉聲請簡易判決處刑，本
    院認不宜以簡易判決處刑，改依通常程序審理，本院合議庭
    依甲○○、乙○○於準備程序進行中為有罪之陳述，裁定由
    受命法官獨任進行簡式審判程序審理。
    理  由
一、前揭犯罪事實，業據被告甲○○、乙○○於本院審理時均坦
    承不諱，且被告甲○○就業務過失傷害部分之自白，核與告
    訴人丙○○指訴之被害情節大致相符（見本院卷第十六頁、
    偵字第一一三八七號卷第三、二七、二八頁、偵緝卷第九、
    十一、十五、二七、二八、三二頁），且告訴人並因而受有
    前揭傷害之事實，亦有臺北市立中興醫院甲種診斷證明書、
    怡仁綜合醫院診斷證明書及現場照片分別在卷可稽（見偵字
    第一一三八七號卷第五、六、十四至二一頁），此外，並有
    被告甲○○冒用被告乙○○名義簽署之酒精濃度測定表、臺
    北市○○○○○道路交通事故調查報告表、交通事故談話紀
    錄表（見偵字第一一三八七號卷第八、九、十一、十二頁）
    以及卷附如附表編號四至六號所示各該筆錄可資佐證，足認
    被告二人之自白確與事實相符，從而本件事證明確，被告二
    人犯行均堪認定，均應依法論科。
二、論罪科刑部分：
（一）按刑法上偽造文書罪章之文書，其定義除必須具有體性、
      文字性、持續性、意思性等要件外，尚必需有名義性方足
      以該當文書之意義，其中之名義性亦即必該記載足以表彰
      一定之制作名義人，該等記載方可認為係文書，否則若僅
      為表彰某人簽名意思之署名或簽押，並不具有表彰一定制
      作名義人之名義性存在，該等記載即無得認為係刑法上之
      文書，而只得認係單純之署押。本件附表編號一至六號所
      示文件，被告甲○○僅表示以本人簽名之意思於其上簽名
      ，而無刑法上文書之性質甚明，此外被告甲○○於附表編
      號一至三所示之處，除偽造「乙○○」署名外，並按捺指
      印畫押，因該指印同為代表被冒用者之姓名，作用及效力
      與署名無異，且署名與捺印係出於同一個偽造署押之犯意
      ，亦屬同一偽造署押之犯行。被告甲○○偽造之署名、指
      印於附表所示之各該文件上，均足以生損害於公眾及他人
      ，是核被告甲○○所為係犯刑法第二百八十四條第二項前
      段之業務過失傷害罪及同法第二百十七條第一項之偽造署
      押罪（起訴書認被告甲○○另應論以刑法第二百十六條、
      第二百十條之行使偽造私文書罪，尚有誤會，惟檢察官認
      此部分倘成立犯罪，與本院論罪科刑之偽造署押部分，有
      實質上一罪之關係，爰不另為無罪之諭知，特予敘明）。
      按行為人就同一犯罪構成事實，以單一行為之數個舉動接
      續進行，以實現一個犯罪構成要件，侵害同一法益，係成
      立一個罪名之接續犯，雖接續犯於犯罪行為完畢之前，其
      各個舉動與該罪之構成要件相符，但行為人主觀上係以其
      各個舉動僅為全部犯罪行為之一部，而客觀上，亦認係實
      施一個犯罪，是以僅成立一個罪名。被告乙○○為掩飾身
      分逃避刑罰，冒用名義在附表所示各該文件上，偽造署名
      、指印，仍屬基於逃避刑責之動機以單一犯意接續多次為
      偽造署押之行為，侵害單一法益，應為接續犯，屬單純一
      罪。且被告甲○○所犯上開二罪，行為互異，應予分論併
      罰。
（二）次按，刑法第一百六十四條第一項之藏匿犯人或使之隱避
      罪，此之所謂「犯人」不問所犯之罪已否發覺或起訴或判
      處罪刑，均屬之，最高法院三十三年上字第一六七九號判
      例要旨及八十七年度台上字第七五七號判決意旨可資參照
      。是核被告乙○○所為，係犯刑法第一百六十四條第二項
      之意圖使犯人隱避而頂替罪。被告乙○○於頂替犯行未經
      發覺前自首而接受裁判，依刑法第六十二條前段規定，減
      輕其刑。再查，被告乙○○與所隱避之犯人甲○○，係二
      親等旁系血親，應依刑法第一百六十七條遞予減輕其刑。
（三）爰審酌被告甲○○對告訴人所造成之傷害、被告二人犯罪
      之動機、犯罪之手段、對社會所生之危害及被告二人於本
      院審理時均知坦承犯行之態度等一切情狀，分別量處如主
      文所示之刑，並均諭知易科罰金之折算標準，以示懲儆。
      末查，扣案如附表所示之偽造署押，均應依刑法第二百十
      九條併予宣告沒收。此外被告乙○○前雖曾於八十二年間
      ，因動產擔保交易法經判處有期徒刑五月確定，並於八十
      二年三月二十日易科罰金執行完畢，惟其於前揭有期徒刑
      執行完畢後，五年以內未曾受有期徒刑以上刑之宣告之事
      實，有臺灣高等法院被告全國前案紀錄簡覆表在卷可稽（
      見本院卷第四、五頁），衡酌被告乙○○因兄弟情誼短於
      思慮而犯本件，經此教訓後，應知警惕，當無再犯之虞，
      因認對被告乙○○所宣告之刑，以暫不執行為適當，爰併
      予宣告緩刑二年，以勵自新，兼觀後效。
據上論斷，應依刑事訴訟法第四百五十二條、第二百七十三條之
一第一項、第二百九十九條第一項前段，刑法第一百六十四條第
二項、第一項、第二百十七條、第二百八十四條第二項前段、第
六十二條前段、第一百六十七條、第四十一條第一項前段、第二
百十九條、第七十四條第二款，罰金罰鍰提高標準條例第一條前
段、第二條，判決如主文。
本案經檢察官高怡修到庭執行職務。
中　　華　　民　　國　　九十四　年　十一　月   十八 　日
                        交通法庭法  官劉煌基
上正本證明與原本無異。
如不服本判決，應於判決送達後10日內向本院提出上訴狀（應抄
附繕本）。
                                書記官林妙穗
中　　華　　民　　國　　九十四　年　十一　月   十八 　日
附表
┌──┬──────────┬────────┬────┐
│編號│名稱                │ 偽造署押及數量 │ 備註   │
├──┼──────────┼────────┼────┤
│ 一 │臺北市政府警察局交通│ 「乙○○」署名 │ 見調偵 │
│    │事故談話紀錄表      │ 一枚、「乙○○ │ 緝字卷 │
│    │                    │ 」指印十枚     │ 第七六 │
│    │                    │                │ 頁證物 │
│    │                    │                │ 袋     │
├──┼──────────┼────────┼────┤
│ 二 │酒精濃度測定表      │ 「乙○○」署名 │ 同上   │
│    │                    │ 及指印各一枚   │        │
├──┼──────────┼────────┼────┤
│ 三 │臺北市○○○○○道路│ 「乙○○」署名 │ 見偵卷 │
│    │交通事故調查報告表  │ 及指印各一枚   │ 第一一 │
│    │                    │                │ 八三七 │
│    │                    │                │ 號卷第 │
│    │                    │                │ 十二頁 │
├──┼──────────┼────────┼────┤
│ 四 │臺灣臺北地方法院檢察│ 「乙○○」署名 │ 見偵緝 │
│    │署檢察官九十二年九月│ 一枚           │ 卷第九 │
│    │二十六日偵訊筆錄    │                │ 頁     │
├──┼──────────┼────────┼────┤
│ 五 │臺灣臺北地方法院檢察│ 「乙○○」署名 │ 見偵緝 │
│    │署檢察官九十二年十月│ 一枚           │ 卷第十 │
│    │二十一日偵訊筆錄    │                │ 一頁   │
├──┼──────────┼────────┼────┤
│ 六 │臺灣臺北地方法院檢察│ 「乙○○」署名 │ 見偵緝 │
│    │署檢察事務官九十三年│ 一枚           │ 卷第三 │
│    │四月五日詢問筆錄    │                │ 二頁   │
└──┴──────────┴────────┴────┘
附錄論罪法條：
中華民國刑法第164條
(藏匿人犯或使之隱避、頂替罪)
藏匿犯人或依法逮捕拘禁之脫逃人或使之隱避者，處 2 年以下有
期徒刑、拘役或 500 元以下罰金。
意圖犯前項之罪而頂替者，亦同。
中華民國刑法第217條
(偽造盜用印章印文或署押罪)
偽造印章、印文或署押，足以生損害於公眾或他人者，處 3 年以
下有期徒刑。
盜用印章、印文或署押，足以生損害於公眾或他人者，亦同。
中華民國刑法第284條
(過失傷害罪)
因過失傷害人者，處 6 月以下有期徒刑、拘役或 500 元以下罰
金，致重傷者，處1年以下有期徒刑、拘役或500元以下罰金。
從事業務之人，因業務上之過失傷害人者，處 1 年以下有期徒刑
、拘役或1 千元以下罰金，致重傷者，處 3 年以下有期徒刑、
拘役或2千元以下罰金。
中華民國刑法第167條
(親屬間犯本章罪之減免)
配偶、五親等內之血親或三親等內之姻親圖利犯人或依法逮捕拘
禁之脫逃人，而犯第164條或第165條之罪者，減輕或免除其刑。
